臺灣高雄地方法院民事判決　九十三年度訴字第五八三號
　　原　　　告　雄進鋼構股份有限公司
　　法定代理人　丁○○
　　訴訟代理人　乙○○
　　被　　　告　日安營造股份有限公司
　　法定代理人　丙○○
　　訴訟代理人　甲○
右當事人間請求給付工程款等事件，本院於民國九十三年五月十九日言詞辯論終結，
判決如下：
    主      文
被告應給付原告新臺幣壹拾萬仟壹佰貳拾陸元，及自民國九十三年三月十九日起
至清償日止，按週年利率百分之五計算之利息。
原告其餘之訴駁回。
訴訟費用（除撤回部分外）由被告負擔二分之一，餘由原告負擔。
本判決第一項得假執行。但如被告如以新臺幣肆萬伍仟元為原告預供擔保後，得免為
假執行。
原告其餘假執行之聲請駁回。
    事      實
甲、原告方面：
一、聲明：
  (一)被告應給付原告新臺幣（下同）二十八萬五千九百九十三元，及自起訴狀繕本送
    達翌日起至清償日止，按週年利率百分之五計算之利息。
  (二)願供擔保以代釋明，聲請宣告假執行。
二、陳述：
  (一)原告於民國九十一年六月二十七日，與被告簽立工程合約，約定由原告承攬被告
    向訴外人「高雄市立明華國中」所承攬「第一期新建工程」之「鋼骨製作安裝工
    程」，依兩造所訂立之工程合約之約定，該工程嗣於九十二年二月間即完工，原
    告向被告請領賸餘之工程尾款二十八萬五千九百九十三元，竟未獲置理，經原告
    於九十二年十二月十八日委請律師向被告為限期履行之催告，迄仍未給付賸餘工
    程款，爰依兩造間之工程合約法律關係，訴請被告給付工程尾款二十八萬五千九
    百九十三元，及自起訴狀繕本送達翌日起至清償日止之法定遲延利息。
  (二)依系爭工程合約第六條第八項第四款約定，百分之五保留款俟鋼構工程全部經業
    主驗收合格，ＲＣ灌漿完成並放款後一次付清，而業主已就ＲＣ部分灌漿完成，
    顯已就原告所負責之鋼構工程部分驗收合格，因為鋼構工程如果驗收不合格，就
    不可以進行ＲＣ灌漿，這會影響結構。
  (三)被告當初開立一十三萬三千一百二十六元之支票係以六個月後為發票日，與原先
    約定差距過大，原告才沒有領回這張支票。
三、證據：提出工程合約書、顏宏斌律師九十二年十二月十八日（九二）鴻斌字第○
    七○號律師函暨中華民國郵政掛號郵件收件回執、九十二年十二月三十一日（九
    二）鴻斌字第○七一號律師函暨中華民國郵政掛號郵件收件回執、原告公司九十
    一年九月二十五日ＳＪ九一○九二五—一號連絡單、九十一年十月二十四日ＳＪ
    九一一○二四—一號連絡單、第一期九十一年十月二十四日估驗明細、原告公司
    九十一年十一月二十六日ＳＪ九一一一二六—一號連絡單、九十一年十二月三日
    ＳＪ九一一二○三—一號連絡單、保固書、九十一年十二月二十三日ＳＪ九一一
    二二三—一號連絡單、第二期九十一年十二月二十四日估驗明細、原告公司九十
    二年一月十五日ＳＪ九二○一一五—一號連絡單、九十二年五月三十日ＳＪ九二
    ○五三○—一號連絡單、第三期估驗明細、原告公司九十二年九月十九日備忘錄
    。
乙、被告方面：
    被告未於最後言詞辯論期日到場，據其以前到場及提出之書狀略謂：
一、聲明︰
  (一)駁回原告之訴及假執行之聲請。
  (二)如受不利之判決，願供擔保，聲請宣告免為假執行。
二、陳述︰
  (一)對原告所主張之工程尾款二十八萬五千九百九十三元，被告不爭執。
  (二)依系爭工程合約第六條第八項第四款約定，每期請款保留百分之十金額作為保留
    款，待鋼構主體全部安裝完成，經被告初驗無誤後，先領回百分之五保留款，其
    餘百分之五保留款，俟鋼構工程全部經業主驗收合格ＲＣ灌漿完成，並放款後一
    次付清，於領取最後百分之五保留款之同時，原告開立同額保固本票予被告，俟
    保固期滿無息返還。原告於鋼構主體全部安裝完成後，向被告請領百分之五保留
    款，被告公司早已完成作業並開立支票（面額一十三萬三千一百二十六元），原
    告並未領取，其餘百分之五保留款，因本工程尚在施工中，並未完工，業主尚未
    驗收，原告自不得就其餘百分之五保留款之部分請求退還。
三、證據︰提出第（貳拾）部分估驗報告、高雄市立明華國中第一期校舍新建工程—
    土木工程部分估驗計價單。
    理      由
一、本件被告受合法通知，無正當理由，未於最後言詞辯論期日到場，核無民事訴訟
    法第三百八十六條各款所列情形，爰依原告之聲請，由其一造辯論而為判決，合
    先敘明。
二、原告主張：原告於九十一年六月二十七日，與被告簽立工程合約，約定由原告承
    攬被告向訴外人「高雄市立明華國中」所承攬「第一期新建工程」之「鋼骨製作
    安裝工程」，該工程嗣於九十二年二月間即完工，原告向被告請領賸餘之工程尾
    款二十八萬五千九百九十三元，竟未獲置理，經原告向被告為限期履行之催告，
    迄仍未給付賸餘工程款，爰依兩造間之工程合約法律關係，訴請被告給付工程尾
    款二十八萬五千九百九十三元，及自起訴狀繕本送達翌日起至清償日止之法定遲
    延利息。
三、被告則以︰被告雖對原告所請求之工程尾款數額不爭執，但依系爭工程合約第六
    條第八項第四款約定，每期請款保留百分之十金額作為保留款，待鋼構主體全部
    安裝完成，經被告初驗無誤後，先領回百分之五保留款，其餘百分之五保留款，
    俟鋼構工程全部經業主驗收合格ＲＣ灌漿完成並放款後一次付清，於領取最後百
    分之五保留款之同時，原告開立同額保固本票予被告，俟保固期滿無息返還。原
    告於鋼構主體全部安裝完成後，向被告請領百分之五保留款，被告公司早已完成
    作業並開立支票（面額一十三萬三千一百二十六元），原告並未領取，其餘百分
    之五保留款，因本工程尚在施工中，並未完工，業主尚未驗收，原告自不得就其
    餘百分之五保留款之部分請求退還等語，資為抗辯。
四、原告主張被告尚有工程尾款二十八萬五千九百九十三元未給付等情，業據其提出
    工程合約書、律師函為證，且為被告所不爭執，自堪信為真實。惟被告執以前揭
    情詞置辯，並提出第（貳拾）部分估驗報告、高雄市立明華國中第一期校舍新建
    工程—土木工程部分估驗計價單為證。經查︰
  (一)依系爭工程合約第六條第八項第四款之約定，每期請款保留百分之十金額作為保
    留款，待鋼構主體全部安裝完成，經被告初驗無誤後，先領回百分之五保留款，
    其餘百分之五保留款，俟鋼構工程全部經業主驗收合格ＲＣ灌漿完成並放款後一
    次付清，於領取最後百分之五保留款之同時，原告開立同額保固本票予被告，俟
    保固期滿無息返還，此有兩造不爭執之系爭工程合約書乙件在卷可稽。
  (二)原告主張業已安裝完成鋼構主體工程，並經被告初驗無誤，原告本得先領回百分
    之五保留款一十三萬三千一百二十六元乙節，亦為被告所不爭執（見九十三年三
    月二十四日答辯狀(一)及九十三年四月二十日言詞辯論筆錄），故原告主張此部分
    之請求，為有理由，應予准許。至其餘百分之五保留款部分，觀諸被告所提出第
    （貳拾）部分估驗報告、高雄市立明華國中第一期校舍新建工程—土木工程部分
    估驗計價單，前者乃被告公司為承攬高雄市立明華國中第一期校舍新建工程（土
    木建築工程），至九十三年四月十一日止已完成百分九十五點一六，向高雄市立
    明華國中請求估驗並給付工程款之報告，經高雄市立明華國中審核估驗計價累計
    進度已完成百分之七十九點四三完畢；後者則為前揭完成部分工程之估驗計價明
    細，並無有關原告所主張鋼構工程部分之記載，充其量僅為被告公司承攬高雄市
    立明華國中之工程並未全部完成之憑據，故被告辯以業主高雄市立明華國中並未
    就原告所施作之鋼構工程驗收合格ＲＣ灌漿完成云云，尚乏證據以明之。
  (三)被告對於原告主張其所施作之鋼構工程已完成灌漿乙節，業已自認屬實在卷（見
    九十三年四月二十日言詞辯論筆錄），衡諸常情，鋼構工程已完成無訛，其外包
    敷之ＲＣ灌漿工程始得施作，是原告所施作之鋼構工程既經完成灌漿，業主高雄
    市立明華國中顯已就原告所施作之鋼構工程部分驗收合格。
  (四)惟依系爭工程合約第六條第八項第四款之約定，被告對於原告所施作之鋼構工程
    賸餘百分之五保留款之付款條件為︰1.經業主高雄市立明華國中驗收合格；2.Ｒ
    Ｃ灌漿完成；3.業主高雄市立明華國中放款後。而原告於領取最後百分之五保留
    款同時，原告應開立同額保固本票予被告，俟保固期滿無息退還。準此，原告所
    施作之鋼構工程雖經業主高雄市立明華國中驗收合格，ＲＣ灌漿亦已完成，然原
    告對於業主高雄市立明華國中是否已就此部分工程發放工程款予被告乙節，迄未
    舉證以實其說，被告依系爭工程合約第六條第八項第四款約定之付款條件即未成
    就，洵難認被告應依約給付原告賸餘百分之五保留款。
五、從而，原告本於兩造間系爭工程合約法律關係，訴請被告給付一十三萬三千一百
    二十六元，及自起訴狀繕本送達翌日即九十三年三月十九日起至清償日止，按週
    年利率百分之五計算之利息，為有理由，應予准許；至逾此部分之請求，則無理
    由，應予駁回。
六、兩造雖分別陳明願供擔保，聲請宣告假執行或免為假執行，然原告勝訴部分，依
    民事訴訟法第三百八十九條第一項第五款規定，為所命給付之金額未逾五十萬元
    之判決，爰依職權宣告假執行，並就被告聲請免為假執行酌定相當之擔保金額，
    予以准許；至原告敗訴部分，其假執行之聲請，已失所附麗，應併予駁回。
七、本件判決之基礎已臻明確，兩造其餘之攻擊防禦方法及舉證，核與判決之結果無
    影響，即無一一審究之必要，併此敘明。
據上論結，本件原告之訴為一部有理由、一部無理由，依民事訴訟法第三百八十五條
第一項前段、第七十九條、第三百八十九條第一項第五款、第三百九十二條第二項，
判決如主文。
中　　　華　　　民　　　國　　九十三　　年　　　五　　　月　　三十一　　日
~B民事第二庭法  官　劉定安
右為正本係照原本作成。
如不服本判決，應於送達後二十日內，向本院提出上訴狀並表明上訴理由，如於本送
達前提起上訴者，應於判決送達後十日內補提上訴理由書（須附繕本）。
中　　　華　　　民　　　國　　九十三　　年　　　五　　　月　　三十一　　日
~B      法院書記官　王壹理
